臺灣高等法院刑事判決　　　　　　　 100年度上訴字第1006號
上　訴　人　臺灣板橋地方法院檢察署檢察官
被　　　告　羅志宏
上列上訴人因被告違反毒品危害防制條例案件，不服臺灣板橋地
方法院100年度訴第79號，中華民國100年2 月11日第一審判決（
起訴案號：臺灣板橋地方法院檢察署99年度毒偵字第6680號），
提起上訴，本院判決如下：
    主  文
上訴駁回。
    理  由
一、公訴意旨略以：被告羅志宏基於施用第一級毒品海洛因、第
    二級毒品甲基安非他命之犯意，於民國（下同）99年6月8日
    晚間某時許，在新北市○○區○○街租屋處，以香菸燒烤之
    方式，同時施用第一級毒品海洛因、第二級毒品甲基安非他
    命各1次。嗣於99年6月9 日，欲搭機出境之際，因臺灣板橋
    地方法院檢察署執行案件而遭航警逮捕，經解送至該署檢察
    官訊問後，先寄押臺灣臺北看守所待執行。翌日（即10日）
    凌晨零時許，正當該署法警將被告解送臺灣臺北看守所時，
    被告將其身上已持有含甲基安非他命成分之無色透明結晶 1
    包（毛重3.7197公克）丟給同車犯人林宜芬，經林宜芬向法
    警反應後查獲之；又於同日凌晨2 時40分，在臺灣臺北看守
    所進行檢身時，於被告肛門處另查獲持有含海洛因成分之白
    色粉末1袋（毛重1.9970 公克），其尿液經採集送請檢驗，
    結果呈現可待因、嗎啡及甲基安非他命陽性反應，因認被告
    涉犯毒品危害防制條例第10條第1項、第2項之施用第一級、
    第二級毒品罪嫌。
二、檢察官上訴意旨略以：按刑法上所謂吸收犯，係指一罪所規
    定之構成要件，為他罪構成要件所包括，因而發生吸收關係
    者而言，惟如施用毒品者，另基於其他原因而單純持有毒品
    ，其單純持有毒品之行為與施用毒品即無高低度行為之關係
    可言，自不生吸收犯之問題。本件被告於偵查中先供稱扣案
    之毒品均未曾施用等語，嗣後雖於法院審理時翻異其詞，然
    偵查中檢察官已提示被告之尿液毒品檢驗報告，被告明知涉
    嫌持有及施用毒品犯行，仍堅稱扣案毒品未施用，足認被告
    於施用毒品後，另基於其他原因又持有毒品，承辦檢察官因
    而就被告持有毒品（即前案）及施用毒品（即本案）之犯行
    分別起訴，自屬適法。至前案（99年度易字第3514號）原審
    遽採被告所辯，認被告扣案之毒品為施用毒品後所剩餘，起
    訴效力及於該施用毒品犯行而予以判刑，顯有違誤，已由檢
    察官提起上訴指摘（本院100年度上訴字第630號）。從而，
    原審認本件被告施用毒品犯行為前案起訴效力所及，因而為
    不受理判決，難認妥適，爰請撤銷原判決，另為適法之判決
    等語。
三、按已經提起公訴或自訴之案件，在同一法院重行起訴者，應
    諭知不受理之判決，並得不經言詞辯論為之，刑事訴訟法第
    303條第2款、第307 條分別定有明文。又訴訟上所謂一事不
    再理之原則，關於實質上一罪或裁判上一罪，亦均有其適用
    ，最高法院60年台非字第77號著有判例。次按刑法上所謂吸
    收犯，係指一罪所規定之構成要件，為他罪構成要件所包括
    ，因而發生吸收關係者而言。如意圖供自己施用而持有毒品
    ，進而施用，則其持有之低度行為，當然為高度之施用行為
    所吸收，不另論以持有毒品罪（最高法院90年度台非字第17
    4號判決意旨參照）。
四、經查：
  (一)被告於99年6月8日某時，在新北市板橋區亞東醫院附近某處
    ，向一名姓名年籍不詳綽號「阿光」之成年男子，購得第一
    級毒品海洛因1 包（毛重1.997公克，驗餘淨重1.795公克）
    及甲基安非他命1包（原毛重3.7197 公克，驗餘毛重3.7194
    公克）而持有之。嗣於99年6月9日，被告欲搭機出境之際，
    因另案執行案件而遭航警逮捕，經解送至臺灣板橋地方法院
    檢察署檢察官訊問後，先寄押臺灣臺北看守所待執行。翌日
    （即10日）凌晨零時許，被告遭解送前往臺灣臺北看守所時
    ，被告將其身上已持有含甲基安非他命成分之無色透明結晶
    1 包（毛重3.7197公克）丟給同車犯人林宜芬，經林宜芬向
    法警反應後查獲之；又於同日凌晨2 時40分，在臺灣臺北看
    守所進行檢身時，於被告肛門處另查獲持有含海洛因成分之
    白色粉末1 袋（毛重1.9970公克）等情，業經檢察官以被告
    涉犯違反毒品危害防制條例第11條第1項、第2項之持有第一
    級、第二級毒品罪嫌，而於99年11月24日以99年度偵字第28
    220 號提起公訴，並於99年12月17日以99年度易字第3514號
    案件繫屬原審（即前案），此有99年度偵字第28220 號起訴
    書及本院被告前案紀錄表各1 份在卷可憑，並經原審調閱該
    院99年度易字第3514號案卷宗全卷查明無訛。
  (二)被告於偵查中雖曾供稱：被查扣之海洛因及甲基安非他命各
    1 包係之前新購買，出國時要施用，尚未施用即遭查獲等語
    ，公訴意旨據此認扣案之上開2 包毒品應非供本案施用毒品
    犯行使用，故將被告施用第一級、第二級毒品犯行與持有前
    開海洛因、甲基安非他命各1 包之犯行分別提起公訴。惟被
    告於原審法院99年度易字第3514號案件準備程序及審理時，
    業已陳明：扣案之海洛因及甲基安非他命均係買來要供自己
    施用，該2 包毒品均有施用過，就是被驗尿這次吃的（即指
    本案被告因驗尿而遭查悉之施用毒品犯行）。之前在偵查中
    說該2 包毒品尚未施用就被查獲，係因伊認為判持有比較輕
    ，吸食會判比較重等語（原審99年度易字第3514號案件99年
    12月24日、99年12月28日準備程序筆錄、99年12月28日簡式
    審判筆錄，附於原審卷第30、第31頁反面參照）；於原審準
    備程序中，亦供稱：扣案海洛因及甲基安非他命係一同購入
    ，購入後曾一起捲入香煙內施用等語（原審卷第42頁反面至
    43頁參照），是被告於偵查中供稱：扣案之毒品伊均尚未施
    用云云，已非無疑。再者，被告於99年6 月10日接受臺北看
    守所政風室訪談、偵查及原審審理中均一致坦承：係於99年
    6月8日晚間在新北市○○區○○街租屋處以點煙方式施用海
    洛因及甲基安非他命等語在卷，復參諸本案被告係於99 年6
    月10日凌晨2 時40分許進入臺灣臺北看守所後，經看守所人
    員採集其尿液送驗，其尿液檢驗結果呈現海洛因代謝物嗎啡
    及甲基安非他命陽性反應，有臺灣板橋地方法院檢察署公務
    電話紀錄單、新北市政府警察局查獲毒品案件尿液檢體監管
    紀錄表、臺灣檢驗科技股份有限公司99年10月13日濫用藥物
    檢驗報告各1 份附卷為憑；而海洛因代謝物嗎啡之平均可檢
    出時限約為26小時，此為法院辦理毒品案件職務上已知之事
    項；綜據該檢驗時限及被告上開供述可知，本件被告施用第
    一級、第二級毒品之時點，應約係99年6月8日近晚間12時至
    99年6月9日凌晨間某時。又依被告於接受臺北看守所政風室
    訪談時所述，其係於99年6月8日在板橋亞東醫院附近向綽號
    「阿光」之朋友購入扣案之海洛因及甲基安非他命各1 包，
    此毒品購入時點亦為原審99年度易字第3514號案件公訴意旨
    所肯認。則依時序而言，被告於99年6月8日某時購入扣案之
    毒品2包後，嗣於同日（8日）晚間近午夜至翌日（9 日）凌
    晨時分，於上揭租屋處施用扣案之毒品2 包，亦屬合理。此
    外，復無任何積極證據足認被告所稱扣案毒品2 包係其本案
    施用毒品犯行所餘乙節與事實有何不符，則被告辯稱其持有
    毒品係供己施用等語，應堪採信。
  (三)被告既係因意圖供自己施用而持有前開扣案之海洛因及甲基
    安非他命，並已進而為施用毒品犯行，則其持有前開海洛因
    及甲基安非他命之低度行為，當然為施用之高度行為所吸收
    。從而，本案檢察官起訴被告施用第一級、第二級毒品之犯
    行，與被告於原審法院99年度易字第3514號前案遭起訴之持
    有第一級、第二級毒品之犯行，應屬實質上一罪關係，二者
    自屬同一案件。公訴意旨於前案（即原審99年度易字第3514
    號案件）雖僅就被告持有扣案海洛因及甲基安非他命之低度
    行為提起公訴，然根據起訴不可分原則，其起訴效力及於被
    告施用海洛因及甲基安非他命之高度行為，原審於99年12月
    31日所為前案99年度易字第3514號判決，亦已就本案被告施
    用海洛因及甲基安非他命之行為加以論究審判，而以施用毒
    品罪名判處被告有期徒刑1 年，該案因檢察官提起上訴（本
    院100年度上訴字第630號），有原審99年度易字第3514號判
    決及原審電話查詢記錄可稽。檢察官未查及此，復對被告該
    次施用毒品之同一犯罪事實，再向原審重行起訴，於法自屬
    未當。原審因而依刑事訴訟法第303 條第2款、第307條為公
    訴不受理之宣告，並不經言詞辯論為之，經核並無不合。檢
    察官上訴意旨猶認被告施用毒品與前案持有毒品非同一犯罪
    事實，並無吸收關係，指摘原審認事用法不當云云，難認有
    理由，應予駁回，並不經言詞辯論為之。
據上論斷，應依刑事訴訟法第368條、第372條，判決如主文。
中    華    民    國    100    年    4    月    18    日
                  刑事第三庭  審判長法  官  陳博志
                                    法  官  陳德民
                                    法  官  劉興浪
以上正本證明與原本無異。
檢察官就施用第一級毒品部分，如不服本判決，應於收受送達後
10日內向本院提出上訴書狀，其未敘述上訴之理由者並得於提起
上訴後10日內向本院補提理由書（均須按他造當事人之人數附繕
本）「切勿逕送上級法院」。
其餘不得上訴。
                                    書記官  王詩涵
中    華    民    國    100    年    4    月    19    日